臺灣新竹地方法院民事裁定
109年度消債更字第21號
聲  請  人  
即債務人    李依倢  

代  理  人  陳貞宜律師
上列當事人因消費者債務清理事件聲請更生，本院裁定如下：
    主  文
債務人李依倢自民國一一０年一月五日下午四時起開始更生程序
。
命司法事務官進行本件更生程序。
    理  由
一、按債務人不能清償債務或有不能清償之虞者，得依本條例所
    定更生程序，清理其債務；債務人無擔保或無優先權之債務
    總額未逾新臺幣（下同）1,200 萬元者，於法院裁定開始清
    算程序或宣告破產前，得向法院聲請更生；債務人對於金融
    機構負債務者，在聲請更生或清算前，應向最大債權金融機
    構請求協商債務清償方案，或向其住、居所地之法院或鄉、
    鎮、市、區調解委員會聲請債務清理之調解，消費者債務清
    理條例（下稱消債條例）第3 條、第42條第1 項、第151 條
    第1 項分別定有明文。依消債條例之立法目的，乃在於使陷
    於經濟上困境之消費者，得分別情形利用更生或清算程序清
    理債務，藉以妥適調整債務人與債權人及其他利害關係人之
    權利義務關係，保障債權人之公平受償，並謀求消費者經濟
    生活之更生機會，從而健全社會經濟發展（消債條例第1 條
    參照）。準此，債務人若有不能清償債務或有不能清償債務
    之虞，且客觀上並無濫用更生或清算程序之情事，自應使其
    藉由消費者債務清理條例所定程序以清理債務。次按法院開
    始更生程序之裁定，應載明其年、月、日、時，並即時發生
    效力；法院裁定開始更生或清算程序後，得命司法事務官進
    行更生或清算程序，必要時得選任律師、會計師或其他適當
    之自然人或法人一人為監督人或管理人，消債條例第45條第
    1 項、第16條第1 項亦有明定。 
二、本件聲請意旨略以：聲請人前有不能清償債務之情事，而積
    欠無擔保、無優先權債務總計664,637 元，聲請人前向本院
    聲請債務前置調解，惟於調解日，兩造均未到庭，以致前置
    調解未能成立。為此，爰依消費者債務清理條例請求裁定准
    許更生等語。
三、經查：
(一)聲請人主張積欠無擔保、無優先權債務總額664,637元，且
    於提出本件更生之聲請前，曾向本院聲請債務前置調解，惟
    因調解期日兩造均未到庭，以致前置調解不成立乙情，此有
    調解程序筆錄附於本院109年度司消債調字第4號卷可稽（見
    調解卷第37頁），業經本院依職權調閱上開全卷查核屬實，
    堪認聲請人已依消債條例之規定聲請前置調解而未能成立。
    聲請人據以聲請更生，本院自應綜合聲請人目前全部收支及
    財產狀況，評估是否已不能維持符合人性尊嚴之最基本生活
    條件，而有「不能清償或不能清償之虞」之情事而定。
(二)聲請人雖主張其自109年5月18日起任職於南門綜合醫院，預
    計每月可領取基本工資23,800元，此有109年5月25日陳報狀
    、南門綜合醫院執業執照在卷可參（見本院卷第95、153 頁
    ），惟南門綜合醫院嗣因受疫情影響而裁減人力，聲請人已
    於同年6月底離職，並於同年7月回永和復康醫院擔任文書處
    理工作，薪資固定每月12,000元，並視聲請人出勤狀況予以
    補貼，至多200,000元等情，業據聲請人到庭陳述綦詳，並
    提出薪資轉帳交易明細為證（見本院卷第227至323頁），是
    本院即暫以聲請人每月薪資20,000元，作為計算債務人目前
    償債能力之依據。又聲請人主張其每月生活開銷與其配偶共
    同分擔，而其負擔之每月生活必要支出之數額為：膳食費6,
    500元、通訊費用499元、家庭生活費用（包含水電瓦斯費及
    家用網路費）1,467元，總計：8,466元。經查，就聲請人主
    張每月生活必要支出，雖未提出全部憑證以資證明，但未逾
    行政院主計處公告台灣省109 年度每人每月必要生活費用標
    準14,866 元（109年度每月最低生活費一覽表，見本院卷第
    177頁），顯見聲請人已撙節過日，並無浪費或奢侈情事，
    則本件聲請人每月生活必要支出即以8,466元認定。
(三)從而，本院審酌聲請人每月收入預估為20,000元，經扣除必
    要生活支出8,466元後，尚餘11,534元可供清償。惟其積欠
    債務方面，聲請人雖主張其積欠無擔保、無優先權債務總額
    664,637元，然依最大債權銀行安泰商業銀行股份有限公司
    調解時提出之陳報狀，計至109年2月4日止，聲請人積欠之
    無擔保債務本息合計為844,135元（本金664,637、利息179,
    498元），此有債權明細回報表一件在卷可按（見調解卷第3
    4頁）。倘以此估算聲請人之每月清償數額，尚須逾6年始得
    清償債務（計算式：844,135元/11,534元/12月≒6.09年），
    遑論上開債務另有之利息及違約金待清償，顯然尚待支付之
    債務總額應屬更高，還款年限更長，實有違消費者債務清理
    條例協助債務人重建更生之立法本意，而有藉助更生制度調
    整其與債權人間之權利義務關係而重建其經濟生活之必要。
    此外，債務人之無擔保或無優先權債務總額未逾1,200萬元
    ，復未經法院裁定開始清算程序或宣告破產，亦無消債條例
    第6條第3項、第8條或第46條各款所定駁回更生聲請之事由
    存在，則債務人聲請更生，應屬有據。
四、本件聲請人聲請更生既經准許，併依上開規定命司法事務官
    進行本件更生程序，爰裁定如主文。至聲請人於更生程序開
    始後，應提出足以為債權人會議可決或經法院認為公允之更
    生方案以供採擇，而司法事務官於進行本件更生程序、協助
    債務人提出更生方案時，亦應依債務人之薪資變化、社會常
    情及現實環境衡量債務人之償債能力，並酌留其生活上應變
    所需費用，進而協助債務人擬定允當之更生方案，始符消債
    條例重建債務人經濟生活之立法目的，附此敘明。
中　　華　　民　　國　　110 　年　　1 　　月　　5 　　日
              民事第一庭法　　　官　楊明箴
以上正本係照原本作成。
本件不得抗告。
中　　華　　民　　國　　110 　年　　1 　　月　　5 　　日
                        書　記　官　劉亭筠